臺灣新北地方法院板橋簡易庭民事簡易判決
110年度板簡字第2952號
原      告  鴻超環保能源股份有限公司

法定代理人  呂鴻圖  
訴訟代理人  周信頡  
被      告  集禮有限公司


法定代理人  鄭春華  
訴訟代理人  虞恉剛  
            蔣錫燦  
上列當事人間請求給付票款事件，本院於民國111年3月10日言詞
辯論終結，判決如下：
    主      文
被告應給付原告新臺幣貳佰柒拾伍萬零柒佰肆拾捌元，及自民國
一百一十年三月二日起至清償日止，按週年利率百分之六計算之
利息。
訴訟費用由被告負擔。
本判決得假執行。　　 
    事實及理由
一、原告主張：
　㈠被告簽發如附表所示之支票乙紙（下稱系爭支票）交付原告
    ，經原告屆期提示不獲付款，原告屢次向被告催討，均置之
    不理。為此，爰依票據之法律關係，提起本件訴訟等語，並
    聲明：如主文第1項。
　㈡對被告抗辯之陳述：
　　兩造間約定由原告先進貨、由被告進行銷售，被告並於109
    年1月8日簽立貨款支付計畫，其上記載被告願於109年12月
    底前結清帳款4,685,719元，該批帳款包括第一批及第二批
    貨款，被告簽發系爭支票係為擔保第二批貨款給付2,750,74
    8元，但被告一直沒有前來取貨，所以商品目前仍在原告手
    中，如被告要跟原告拿取貨品，原告也會交付。
二、被告則以下列陳詞置辯，並聲明：原告之訴駁回：
  ㈠兩造間之合作方式，係由原告先向韓國進貨，再由被告將貨
    品進行銷售，所得款項再分批支付銷售全額交予原告。目前
    第一批貨已銷售完畢，業已給付193萬元予原告。而系爭支
    票所列之金額，係擔保銷售第二批貨品後應給付原告之金額
    ，但第二批貨品被告尚未拿取，仍在原告手上，既然尚未拿
    貨，則無銷售，而未銷售即無給付原告貨款之問題。原告明
    知前開情事卻仍將系爭支票提示，造成伊信用受損。
  ㈡另被告公司法定代理人經變更，系爭貨款支付計畫應係變更
    前之法定代理人所簽立，因此並不清楚有應在期限內完成取
    貨之義務。
三、法院之判斷：
    原告主張之事實，業據其提出系爭支票及退票理由單為證，
    被告對於系爭支票之真正性並不爭執（見本院卷第35頁），
    惟就原告之請求則以前詞置辯，是本件所應審酌者為：被告
    是否應負票據發票人之責？
  ㈠按當事人主張有利於己之事實者，就其事實有舉證之責任，
    民事訴訟法第277條本文定有明文。另票據乃文義證券及無
    因證券，票據上之權利義務悉依票上所載文義定之，與其基
    礎之原因關係各自獨立，票據上權利之行使不以其原因關係
    存在為前提。執票人行使票據上權利時，就其基礎之原因關
    係確係有效存在不負舉證責任。若票據債務人以自己與執票
    人間所存抗辯之事由對抗執票人，依票據法第13條規定觀之
    固非法所不許，惟仍應先由票據債務人就該抗辯事由負舉證
    之責任。必待為票據基礎之原因關係確立後，法院就此項原
    因關係進行實體審理時，當事人於該原因關係是否有效成立
    或已否消滅等事項有所爭執，始適用各該法律關係之舉證責
    任分配原則（最高法院97年台簡上字第17號判決參照）。
  ㈡查，系爭支票之發票人為被告，原告則為受款人，此觀諸系
    爭支票票面記載即明，次被告主張系爭支票係為擔保第二批
    貨款支付之事實，亦為原告所自認（見本院卷第36頁），故
    系爭支票之原因關係為兩造間之第二批貨款債權，應無疑義
    。被告雖辯稱並未取貨，故無第二批貨款債務存在，而無票
    據債務可言，然查，兩造間於107年9月17日簽訂購銷合同，
    於購銷合同第5條第3款約定「…供方（即原告，下同）於需
    方（即被告，下同）取貨時開立發票，月結30天。需方必須
    完成貨款給付。」，於同條第4款約定「取貨期限：韓國產
    品到貨後，供方通知（電話或電子郵件或即時通訊軟體）需
    方在三個月內完成所有取貨，期間內供方不得有貨而不供應
    需方。滿兩個月後，需方若未依約取完貨品，供方正式發文
    最後期限給需方：文到一周後需方若無回應，供方得以兌現
    其所押支票，兌現後扣除其已付貨款還給需方，並通知限期
    內取完存貨。」（見本院卷第51頁），已載明被告應於原告
    通知期限內完成取貨。又被告於109年1月8日簽署之貨款支
    付計畫第2點亦載明「…集禮同意於109年12月底前結清上述
    帳款總計4,685,719元（14台帳款1,934,971元與16台帳款2,
    750,748元）」（見本院卷第47頁），顯示被告已受原告通
    知取貨並同意結清帳款，故被告以貨品現仍在原告處，否認
    有支付第二批貨款之義務等詞，即無理由。
  ㈢被告雖以前開購銷合同並非新任法定代理人任職後所簽發，
    也沒有經過交接等詞置辯，然其對於購銷合同上所蓋印為公
    司章乙情自認在卷（見本院卷第37頁），該購銷合同既經蓋
    印被告公司章，足認被告有授權同意依貨款支付計畫為履行
    ，至於公司內部是否交接，並非公司外部人得以知悉，被告
    以此對抗交易相對人，顯屬無據。準此，依前開兩造間之購
    銷合同及被告簽署之貨款支付計畫，足認被告有依約完成取
    貨及交付貨款之義務，被告以尚未完成取貨，故無支付貨款
    之義務為抗辯，尚難採認。
  ㈣末按在票據上簽名者，依票上所載文義負責；另支票發票人
    應照支票文義擔保支票之支付；又執票人向支票債務人行使
    追索權時，得請求自為付款提示日起之利息，如無約定利率
    者，依年利6釐計算，票據法第5條第1項、第126條及第133
    條分別定有明文。被告既為支票之發票人，自應依支票文義
    擔保支票之支付，且系爭支票經原告於110年3月2日提示，
    因存款不足而遭退票，業如前述，故原告訴請被告支付票款
    2,750,748元，及自提示日即110年3月2日起至清償日止，按
    週年利率百分之6計算之利息，核屬有據，應予准許。
四、綜上所述，原告依票據之法律關係，請求被告給付如主文第
    1項所示，為有理由，應予准許。
五、本件係依民事訴訟法第427條第2項第6款規定適用簡易訴訟
    程序所為被告敗訴之判決，依同法第436條第2項、第389條
    第1項第3款規定，應依職權宣告假執行。
六、本件事證已臻明確，兩造其餘之攻擊防禦方法及所提證據，
    於判決結果不生影響，爰不一一論列，併此敘明。
七、訴訟費用負擔之依據：民事訴訟法第78條。
中　　華　　民　　國　　111 　年　　4 　　月　　21　　日
                  臺灣新北地方法院板橋簡易庭
                        法  官  陳怡親
以上為正本係照原本作成。
如不服本判決，應於送達後20日內，向本院提出上訴狀並表明上
訴理由，如於本判決宣示後送達前提起上訴者，應於判決送達後
20日內補提上訴理由書（須附繕本）。
中　　華　　民　　國　　111 　年　　4 　　月　　21　　日
                        書記官  劉芷寧
附表：
編號 支票號碼 付款人 票面金額 (新臺幣) 發票日 提示日 （利息起算日)   1 AB0000000 華泰商業銀行板橋分行 2,750,748元 110年2月28日 110年3月2日